臺灣宜蘭地方法院民事簡易判決　　　　 97年度羅國簡字第1號

原　　　告　謝雅雲　
被　　　告　宜蘭縣冬山鄉公所

法定代理人　張秋明　
訴訟代理人　江立偉　
被　　　告　宜蘭縣政府

法定代理人　呂國華　
訴訟代理人　吳光陽　
　　　　　　張靜瑛　
　　　　　　林慶郎　
被　　　告　經濟部水利署第一河川局

法定代理人　蔡萬宮　
訴訟代理人　潘榮乾　
被　　　告　俊貿營造有限公司

法定代理人　楊永欽　
訴訟代理人　黃英漳　
上列當事人間請求國家賠償事件，本院於民國97年10月29日言詞
辯論終結，判決如下：
　　主　　文
被告宜蘭縣冬山鄉公所應給付原告新台幣壹拾陸萬零捌拾元，及
自民國九十七年二月二十二日起至清償日止，按年息百分之五計
算之利息。
原告其餘之訴駁回。
訴訟費用新台幣貳仟叁佰貳拾元，應由被告宜蘭縣冬山鄉公所負
擔四分之三即新台幣壹仟柒佰肆拾元，餘由原告負擔。
本判決原告勝訴部分得假執行。但被告宜蘭縣冬山鄉公所如以新
台幣壹拾陸萬零捌拾元供擔保，得免為假執行。
原告其餘假執行之聲請駁回。
　　事實及理由
壹、程序方面：
一、按賠償義務機關拒絕賠償，或自提出請求之日起逾30日不開
    始協議，或自開始協議之日起逾60日協議不成立時，請求權
    人得提起損害賠償之訴。國家賠償法第11條第1項定有明文
    。本件原告於民國96年10月28日向被告宜蘭縣冬山鄉公所（
    以下簡稱冬山鄉公所）請求國家賠償後，經被告冬山鄉公所
    拒絕賠償等情，此有被告冬山鄉公所96年11月26日冬鄉秘字
    第0960017750號函可證（參見本院卷第15頁），故原告提起
    本件訴訟，核與前開規定相符，應予准許。
二、又按訴狀送達，原告不得將原訴變更或追加他訴。但不甚礙
    被告之防禦及訴訟之終結者，不在此限。民事訴訟法第255
    條第1項第7款定有明文。本件原告原起訴主張依國家賠償法
    第3條第1項之規定，請求被告冬山鄉公所賠償新台幣（下同
    ）210,080元及法定遲延利息，因被告冬山鄉公所抗辯應負
    損害賠償之機關為宜蘭縣政府、經濟部水利署第一河川局（
    以下簡稱第一河川局）、俊貿營造股份有限公司（以下簡稱
    俊貿公司）等語，故而原告於97年8月22日追加被告宜蘭縣
    政府、第一河川局、俊貿公司為應負連帶賠償之機關及公司
    ，核原告追列前開被告，所提出之訴訟資料大致相同，且被
    告冬山鄉公所自始所持之證據，亦在佐證應由宜蘭縣政府、
    第一河川局、俊貿公司負賠償之責，應認原告上開所為訴之
    追加，應認屬不甚礙被告之防禦及訴訟之終結，依前開規定
    ，亦應准許。
貳、實體方面：
一、原告主張：原告於96年9月22日下午9時13分許，騎乘車號00
    0-000號輕型機車，由羅東往冬山方向行駛，行經宜蘭縣冬
    山鄉廣興路682巷路段（以下簡稱系爭路段）時，適該處有
    一寬1尺，深約50公分之坑洞，因系爭路段之管理機關被告
    宜蘭縣政府、冬山鄉公所疏於維修路面，且未設置安全設施
    及照明設備，使原告行經系爭路段時，因機車陷入該坑洞而
    摔倒，致原告受有頭部外傷併右頭部頭皮血腫裂傷，硬腦膜
    下出血及身體四肢多處擦傷，幸經路人報警經救護車送醫急
    救，並於羅東博愛醫院住院12日，始免於腦傷惡化成植物人
    。經查，系爭路段由被告宜蘭縣政府、冬山鄉公所所管轄，
    又於96年8月20日，因被告宜蘭縣政府將「宜26線大洲、萬
    長春、北成橋拓寬工程」，發包與被告俊貿公司，並由被告
    宜蘭縣政府向被告第一河川局申請包括系爭路段之羅東溪河
    川公地設置「宜26線大洲、萬長春、北成橋拓寬工程運輸路
    」，故而被告第一河川局亦屬系爭路段修繕之監督主管機關
    。惟被告俊貿公司於施工中對系爭路段造成損害後，卻未於
    完工後立即加以修復，造成系爭路段上到處存留甚多的大小
    坑洞，致使原告受有前述之損害，顯見被告冬山鄉公所、宜
    蘭縣政府及第一河川局共同對於被告俊貿公司監督不週，渠
    等均有過失甚明。按公有公共設施因設置或管理有欠缺，致
    人民生命、身體或財產受損害者，國家應負損害賠償責任，
    此為國家賠償法第3條第1項所規定，又國家損害賠償，除依
    本法規定外，適用民法規定，同法第5條亦有明文。被告宜
    蘭縣政府、冬山鄉公所、第一河川局、俊貿公司因管理上有
    前述疏未注意之處，足以影響系爭路段之行車安全，已不具
    備通常應有之狀態及功能，屬公有公共設施管理有欠缺，原
    告因此受有身體、精神及財產之損害。原告因此次車禍，共
    受有醫療費支出5,530元，機車受損修理費用4,550元之損害
    ，另原告因此事件致頭部受創甚重，現雖已出院在家治療，
    惟頭部仍不時感到不適、暈眩，肉體、精神所遭受的痛苦甚
    大，為此，依國家賠償法第3條第1項、第5條及民法第185條
    規定，請求被告連帶賠償財產上損失10,080元及非財產上損
    失20萬元，共計210,080元，及自起訴狀繕本送達翌日起至
    清償日止，按年息百分之5計算之利息，暨願供擔保准予宣
    告假執行等語。
二、被告之答辯如下：
（一）被告冬山鄉公所部分：
    ⑴系爭路段於事發當時係被告宜蘭縣政府發包與被告俊貿公
      司宜26線大洲、萬長春、北成橋拓寬工程工區之運輸路段
      。被告第一河川局曾於96年9月11日上午10時於現場召開
      會勘，結論即明確要求被告宜蘭縣政府於施工期間水防道
      路AC路面如有損壞應立即修復，且依被告俊貿公司所提出
      監工日報表顯示，在96年9月12日就有施工，而且有使用
      大型機具，相信大型機具可以通過限高門，由此可知系爭
      路段之路面坑洞之形成，工程施工單位應有相當之責任。
    ⑵原告摔倒之路段之管理機關應為被告第一河川局，非被告
      冬山鄉公所，此可由系爭路段設有被告第一河川局「本路
      段為河川（海堤）水防道路（越堤路），專供維護管理及
      防汛搶險使用。如作為一般道路使用，請自行注意（負責
      安全）。」之標誌可知。且被告冬山鄉公所固於92年6月1
      3日以冬鄉建字第0920009303號公告由被告第一河川局撥
      交接管與鄉村道路共構使用，並負管理維護責任，惟其範
      圍應僅至北成路2段路口為止，至於北成路2段路口至北成
      橋下區段並未在「與鄉共構」之範圍內。
    ⑶依公路修建及養護規則第7條第1項前段規定：公路之規劃
      、修建及養護，國道、省道由交通部之專設機構辦理，縣
      道、鄉道由縣（市）政府辦理。另同規則第33條規定：公
      路養護業務之範圍如下：㈠公路路權之維護。㈡公路路基
      、路面、路肩、橋樑、隧道、景觀、排水設施、行車安全
      設施、交控及通信設施之養護。㈢其他設置於公路用地範
      圍內各項設施之養護。依前述該事故發生地點於鄉道宜26
      線北成橋下，公路法之規定鄉道之主管機關為縣政府，又
      同規則第35條規定公路主管機關應就所轄路線，劃分區段
      養護、巡查，分界處之橋樑、涵洞、隧道等養護應由一個
      單位辦理，因此該處北成橋橋樑下之涵洞應屬宜蘭縣政府
      養護。北成橋及橋下設施既係被告宜蘭縣政府所建，依上
      述規定被告宜蘭縣政府本應系爭路段負維護管理之責。
    ⑷依河川管理辦法第6條第1項第3款規定，水防道路：指便
      利防汛、搶險運輸所需之道路及側溝，並為堤防之一部分
      。而依68年林務局航照圖，羅東溪水防道路原有之範圍僅
      至北成街口，現行北成橋下之範圍並非水防道路之一部分
      。被告冬山鄉公所原先向被告第一河川局接管羅東溪水防
      道路與鄉村道路共構使用之範圍，應僅止於水防道路，故
      被告冬山鄉公所養護之範圍應只至北成街口。復以，依河
      川管理辦法第8條規定：管理機關得就所轄管理區域範圍
      豎立界樁或標示牌，經查該事故地點北成橋下係屬河川區
      域，有界樁照片可參，另依河川管理辦法第55條第1項規
      定：河川區域土地使用人對設施之建造物或其使用範圍應
      負責維護管理；如造成他人之損害，應負責賠償。
    ⑸原告於96年9月22日晚間於系爭路段摔倒受傷，經查該處
      道路路面坑洞係位於羅東往冬山之左側車道上，而該路段
      並未繪設分向線或分向限制線，依道路交通安全規則第95
      條第1項規定，未繪設分向線或分向限制線之道路應靠右
      行駛，如原告確實因坑洞原因而摔倒，應已明顯違反道路
      交通安全規則。復依警方製作之道路交通事故現場圖，原
      告之機車係倒臥於羅東往冬山方向之車道上，顯見原告之
      摔倒與該路段之坑洞並沒有直接關係。再參酌宜蘭縣政府
      警察局羅東分局道路交通事故現場圖肇事經過摘要欄內之
      記載，原告係因路況及視線不良自行摔倒於地，且依現場
      照片及道路交通事故現場圖之記載，均未標示安全帽掉落
      處，且未對原告是否因飲酒或服用藥物不能安全駕駛有所
      記載，足徵本件車禍之發生，原告應有過失。
    ⑹答辯聲明：駁回原告之訴，暨願供擔保准予宣告免為假執
      行。
（二）被告第一河川局部分：
    ⑴系爭路段即羅東河濱路越堤五結堤防沿河川高攤地經北成
      橋下往冬山方向至北成路2段口，為羅東溪河川區域行水
      區，係過水路面，並為被告宜蘭縣政府闢建羅東運動公園
      時所闢設，路段旁設有羅東運動公園停車場、慢壘場，並
      於週邊及各主要出入口處擇適當地點設置限高及警告標誌
      等安全措施，並在其上鋪設柏油路面，被告宜蘭縣政府為
      該公有公共設施設置、管理機關至為明確，並為行政執行
      法上之土地管轄機關；並有被告宜蘭縣政府88年12月7日
      88 府建土字第136036號函送之「召開羅東運動公園西側
      水防道路（北成橋下）行車權措施會勘」紀錄結論㈠所
      載：「.... 並於週邊及各主要出入路口處擇適當地點設
      置限高及警告標誌等安全措施」可為佐證，是北成橋下自
      坡道至限高門架範圍土地均屬該府所管理。
    ⑵又河川區域內之水防道路、越堤路等設施係為執行防汛、
      搶險業務運輸所需，河川管理辦法第6條第1項第3款規定
      ：「水防道路：指便利防汛、搶險運輸所需之道路及側溝
      ，並為堤防之一部分。」，顯見系爭路段並不以提供大眾
      通行為目的；惟為配合地方交通之需要，上開路段需兼作
      一般道路使用，故而已正式移交由被告冬山鄉公所接管，
      範圍為宜33線至北成橋段，則該道路維護與交通安全事宜
      ，由道路主管機關即被告冬山鄉公所本其權責辦理。屆至
      目前為止，北成橋下至宜33線廣興橋水防道路，業由被告
      冬山鄉公所於92年6月13日冬鄉建字第0920009303號公告
      由被告第一河川局撥交接管與鄉村道路共構使用，並負管
      理維護責任。
    ⑶被告第一河川局對被告俊貿公司並無法律監督權，是96年
      9 月11日被告宜蘭縣政府辦理「宜26線大洲、萬長春、北
      成橋拓寬工程」會勘紀錄，係為使用河川公地所作成，依
      工程慣例，施工期間請被告宜蘭縣政府對水防道路進行維
      護管理，非針對系爭路段。被告俊貿公司與宜蘭縣政府間
      有合約執行關係，但被告第一河川局對被告俊貿公司間則
      無法律、合約監督之權，自不能認被告第一河川局應共負
      國家賠償責任。
    ⑷原告對本件車禍之發生交代不明，未予陳述、舉證，且前
      後說法不一，應非系爭路段之坑洞所造成。退言之，羅東
      運動公園旁道路系統，正常行駛係由羅東河濱路繞羅東運
      動公園旁道路接冬山鄉接管水防道路往冬山方向行駛，該
      路段沿路設置路燈，號誌及路面完善，原告係冬山鄉人，
      明知系爭路段前、後被告宜蘭縣政府設有警告標誌、路面
      坑洞且無設置路燈、標線等設施，原告竟捨正常路線不行
      駛，仍於深夜、下雨甘冒視線不明，並行駛於系爭路段之
      左側車道，強行越堤行駛較長距離之路線，終致摔傷，應
      負重大過失責任。
    ⑸答辯聲明：駁回原告之訴，暨願供擔保請准免假執行。
（二）被告宜蘭縣政府部分：
    ⑴原告主張之事發地點所在道路為羅東溪水防道路，水防道
      路即為堤防之一部份，即屬河川建造物，依河川管理辦法
      第3條第5款、第4條、第5條第1項、第6條第3、9款及行政
      程序法規定，管理機關應為被告第一河川局，此有該局85
      年5月13日、88年7月1日及91年5月13日先後公告，並於系
      爭路段旁架設警告標誌：「河川區域內禁止在指定道路（
      越提路、以許可之便道）外行駛車輛，堤頂專供防汛、搶
      險運輸及維護管理使用，禁止機動車輛通行。」等證明可
      稽。
    ⑵或者，被告第一河川局於92年間，依行政程序法第15條及
      河川管理辦法第4、6條規定，將羅東溪南側水防道路（宜
      33線至北成橋段）撥交被告冬山鄉公所與鄉村道路共購使
      用，並負管理維護之責，經被告冬山鄉公所公告在案迄今
      ，故系爭路段（宜33線至北成橋段）管理機關已移由被告
      冬山鄉公所接管，事發地點既位於北成橋下，被告冬山鄉
      公所即屬國家賠償法第9條第2項之賠償義務機關。退步言
      ，縱事發地點非位於北成橋下，但仍位於水防道路，亦應
      以被告第一河川局為賠償義務機關，被告第一河川局既未
      委託被告宜蘭縣政府維護管理，自與被告宜蘭縣政府無涉
      。
    ⑶被告第一河川局雖言系爭路段因被告宜蘭縣政府實施「宜
      26線大洲、萬長春、北成橋拓寬工程」，應負修復維護之
      責乙節，但查因北成橋下淨高不足無法供大型工程車輛通
      行，工程運輸道路也並未納入該路段，當時施工項目為河
      川區域內基樁工程，故未使用系爭路段進出，該路段坑洞
      並非工程施工所造成，且未位於運輸道路內，被告宜蘭縣
      政府自無修補之義務，基於上述理由系爭段坑洞仍應由原
      維護管理機關負責。
    ⑷再參公路修建養護管理規則第42條第1項規定：「公路跨
      越另一公路或一般道路時，其跨越部分之路基及結構物，
      由跨越公路之主管機關維護管理；跨越下方之公路或一般
      道路，仍應由該路原主管機關養護管理。」，系爭路段屬
      宜26線跨越下方之一般道路，則道路管理機關即非屬宜26
      線之養護機關即被告宜蘭縣政府。
    ⑸答辯聲明：駁回原告之訴及假執行之執行。
（四）被告俊貿公司部分：
      有關系爭路段並非伊承包宜蘭縣政府「宜26線大洲、萬長
      春、北成橋拓寬工程」施工範圍內，又其申請施工之時間
      係自96年11月5日至97年2月3日，是伊迨至96年11月5日始
      進場施作（參見本院卷第85頁），已在事發之後，至事發
      當時正在施作行水基礎，而且大型機具不會走系爭路段。
三、原告主張，原告於96年9月22日下午9時13分許，騎乘車號00
    0-000號輕型機車，由羅東往冬山方向行駛，行經宜蘭縣冬
    山鄉廣興路682巷路段時摔倒，致受有頭部外傷併右頭部頭
    皮血腫裂傷，硬腦膜下出血及身體四肢多處擦傷。又原告
    因此次車禍共受有醫療費支出5,530元，機車受損修理費用
    4,550元之損害等情，業據提出道路交通事故當事人登記聯
    單、現場照片、驗傷診斷書、醫療收據、統一發票為證，復
    為被告所不爭執，堪信屬實。
四、本件兩造爭執之處乃在：㈠被告冬山鄉公所、宜蘭縣政府、
    、承包商俊貿公司、第一河川局是否為系爭路段之管理機關
    ？管理機關對於本件車禍之發生，應否負國家賠償責任？㈡
    原告對於本件車禍之發生是否與有過失？㈢原告請求賠償之
    各項損失及金額是否有理由，茲審酌如下：
（一）就爭點㈠之部分：
    ⑴按公有公共設施，因設置或管理有欠缺，致人民生命、身
      體或財產受損害者，國家應負賠償責任；上開損害賠償之
      請求，以該公共設施之設置或管理機關為其賠償義務機關
      。國家賠償法第3條第1項定有明文。所謂公共設施設置或
      管理之欠缺，係指具備通常應有之狀態、作用或功能等不
      完全，以致於缺乏安全性而言。查本件原告行車路線，係
      位於宜蘭縣冬山鄉往廣興路682巷、往河濱路與北成路2段
      岔路口附近，無分向限制線或行車分向線之堤防道路上，
      機車倒地位置則在堤防道路介於北成路2段口以東，北成
      橋下以西，1只3.5米限高門架與北成橋下之間，並甫過跳
      動路面不遠處，並較靠近由宜蘭（東）往廣興（西）方向
      之路面上等情，有宜蘭縣政府警察局羅東分局97年2月26
      日警羅交字第0973003138號函所附道路交通事故現場圖、
      現場照片可佐（參見本院卷第32頁以下），復經本院至現
      場勘驗，製有勘驗筆錄、攝有現場照片屬實（參見本院卷
      第93頁以下）。參酌前開警方所攝照片，在往西方向過北
      成橋下，快到跳動路面前之系爭路段上，滿布中小型石礫
      ，靠近路面中間位置，路面明顯凹凸不平、有大小坑洞，
      甚且有1個面積相當大、積水甚深之坑洞存在，衡以行進
      中之機車突遇障礙物而倒地時所產生之慣性作用，機身勢
      將往前摔落一段距離以觀，加之以車禍當天為下雨（參酌
      道路交通事故調查報告表之記載）之天候狀況，原告當時
      應係因路面上之中小型石礫、凹凸不平、坑洞，造成連人
      帶車摔倒於地面之結果。核以車禍當時系爭路段之前揭狀
      況以觀，實難認已具備通常應有之狀態、作用或功能，實
      無安全性可言，系爭路面之管理機關，顯未盡其修繕及管
      理之責，應屬明甚。
    ⑵又查，系爭路段為羅東溪水防道路（宜33線至北成橋段）
      ，自92年6月13日由被告第一河川局撥交被告冬山鄉公所
      所接管與鄉村道路共構使用，並負管理維護責任，業經被
      告冬山鄉公所於92年6月13日以冬鄉建字第0920009303號
      公告在案，其指明系爭路段至北成橋段均為被告冬山鄉公
      所負責維護管理，則被告冬山鄉公所辯稱其所維護之路段
      僅至北成路2段口，未到北成橋下乙節，實與前揭公告未
      符，不足採信，則本件原告車禍倒地之位置，確為被告冬
      山鄉公所所養護之範圍。
    ⑶被告冬山鄉公所雖辯稱，該區屬於河川區之水防道路，屬
      於被告第一河川局所主管，又屬於羅東運動公園範圍，屬
      於被告宜蘭縣政府所管轄云云。惟所謂負責公共設施建造
      後之維持，修繕及保管等國家責任之判定，並非單純以地
      域位置係在何行政單位所管轄之範圍為斷，尚需視該公共
      設施所欠缺之部分，在功能上係應由何行政機關負責維護
      。易言之，系爭路段雖係屬河川地區，但被告第一河川局
      所負責主管之事務，應係與防汛等業務有關，當水防道路
      已供大眾通行，並與一般道路共構時，屬於供大眾通行之
      業務部分，即應由公路主管機關負責；又系爭路段同時為
      羅東運動公園區域，屬於被告宜蘭縣政府所屬之教育局所
      主管，則該區域內之教育事務，即當由被告宜蘭縣政府負
      責，至於區域內道路使用之維護，亦仍應回歸公路法上之
      相關權責機關負責。被告冬山鄉公所復辯稱，系爭路段在
      北成橋下，其上為宜26線之鄉道，依公路修建及養護規則
      第7、33、35條等規定，亦應由被告宜蘭縣政府負責養護
      業務云云。但查，本件原告係在位於介於北成路2段口以
      東，北成橋下以西間羅東溪水防道路上，因養護機關管理
      不當發生人車倒地事件，已如前述，則該位置既非因北成
      橋本身設置或管理之不當，亦非因北成橋其上宜26線鄉道
      設置或管理不當所肇致，自無由命被告宜蘭縣政府負責之
      理。被告冬山鄉公所此部分所辯，洵屬無稽。
    ⑷被告冬山鄉公所又辯稱，事發當時，系爭路段時值被告宜
      蘭縣政府所委託被告俊貿公司從事宜26線大洲、萬長春、
      北成橋拓寬工程工區之運輸路段。被告第一河川局曾於96
      年9月11日上午10時於現場召開會勘，結論即明確要求被
      告宜蘭縣政府於施工期間水防道路AC路面如有損壞應立即
      修復，且依被告俊貿公司所提出監工日報表顯示，在96年
      9月12日就有施工，而且有使用大型機具，足見被告宜蘭
      縣政府及俊貿公司亦應負責云云。然觀96年9月11日會勘
      紀錄（本院卷第25頁），會勘案由為被告宜蘭縣政府申請
      使用羅東溪河川公地設置「宜26線大洲、萬長春、北成橋
      拓寬工程運輸路」，會勘意見欄記載：「因施工將短暫封
      閉水防道路，屆時替代道路如何行駛，惠請檢送運輸路線
      1 份供參，另若替代道路行經本鎮轄內道路，請於恢復通
      行路面復原AC平順。」，會勘結論欄：「案係宜蘭縣政府
      辦理宜26線大洲橋、萬長春橋、北成橋拓寬工程，需利用
      水防道路及高灘地作為大型施工機具進出、迴轉作業使用
      （出入口為羅東運動公園臨時停車場，依河川區域內申請
      施設運輸路便橋越堤審核要點第2點第1項第3款路寬範圍
      規定，本案為路寬30公尺），爰請申請人依次辦理：㈠施
      工期間。水防道路AC路面如有損壞應立刻修復。周邊行駛
      道路，均由申請人負責維護：完工後主要出入之羅東運動
      公園北成橋下自冬山鄉河興路、北成路2段口至河濱路段
      ，應全面加舖復舊；餘水防道路依實際辦理復舊，並列入
      完工查驗項目。於水防道路路口、銜接公路路口，應設置
      警示及告示設施，以利會車安全，必要時派員擔任交通指
      揮及管制，避免污染路面並確實做好各使用道路路面清理
      與維護（含垃圾、路面〈邊〉掉落土石、砂、坑洞處理）
      工作。（以下略）」，綜其文義，應係指因被告俊貿公司
      進行前開工程，將有封閉使用系爭路段之需要，以供大型
      施工機具進出、迴轉作業，故邀集承包之被告俊貿公司、
      相關之主管機關進行會勘，並獲致前開結論。而本件車禍
      發生時，並非封閉使用系爭路段期間，且依被告俊貿公司
      所提出96年10月份會議提案表及監工日報表所示，被告俊
      貿公司之施工期間自96年11月5日起97年2月3日止（參見
      本院卷第87頁），另本件車禍前並無使用系爭路段之紀錄
      存在，則本件車禍發生前，系爭路段坑洞、路面不平及中
      小型石礫遍布之疏失，尚無證據顯示係由被告俊貿公司所
      造成，實難令被告俊貿公司與其發包之被告宜蘭縣政府共
      負賠償之責任，被告冬山鄉公所上開所辯，難認正當。
    ⑸綜上，原告主張被告冬山鄉公所應負國家賠償責任，核屬
      有據，應予准許。又原告主張被告第一河川局、宜蘭縣政
      府、俊貿公司應負國家賠償責任之部分，則難認正當，應
      予駁回。
（二）就爭點㈡之部分：
      被告冬山鄉公所復辯稱，原告對本件車禍之發生自身有過
      失乙節。惟查，以原告倒地之位置以觀，仍較靠近由宜蘭
      （東）往廣興（西）方向之路面上，與原告行駛方向相同
      ，另坑洞之位置較靠路中央位置，非在對面車道上，已如
      前述，原告應無偏左違規行駛之情事。再者，原告確有戴
      安全帽，業經道路交通事故調查報告表㈡記載明確（參見
      本院卷第36頁）。且查，系爭路段既經被告冬山鄉公所公
      告，與鄉村道路共構，並加以維護管理，大眾即得作為一
      般道路使用，實無再與歸責於使用道路之原告，何以不使
      用其他路況較佳之道路之理，基上，均難認原告對於
      本件車禍之發生有何過失或與有過失存在。
（三）就爭點㈢之部分：
    ⑴按因不法侵害他人之身體或健康者，對於被害人因此喪失
      或減少勞動能力或增加生活上之需要時，應負損害賠償責
      任；另不法侵害他人之身體、健康者，被害人雖非財產上
      之損害，亦得請求賠償相當之金額。民法第193條第1項、
      第195條第1項分別定有明文。
    ⑵醫療費用及機車修理費用部分：
      原告主張其因前開車禍造成機車部分損壞及身體頭部外傷
      併右頭部頭皮血腫裂傷，硬腦膜下出血及身體四肢多處擦
      傷，此次車禍共受有醫療費支出5,530元，機車受損修理
      費用4,550元之損害等情，為被告所不爭執，業如前述，
      應予准許。
    ⑶精神慰撫金部分：
      原告因本件事故受有前揭傷勢，傷勢非輕，其肉體、精神
      自受有相當之痛苦，故其請求被告冬山鄉公所應賠償相當
      之金額以資慰撫，於法有據。又原告為家管，生有2男2女
      ，於事故發生時年約65歲，名下有不動產等情，業據原告
      陳明在卷，並有其稅務電子閘門財產所得調件明細表等件
      在卷可憑。是本院審酌本件事故發生之過程、原告受傷之
      程度、經濟狀況、身分、職業及精神上之痛苦等一切情狀
      ，認為原告請求精神慰撫金20萬元，尚嫌過高，應核減為
      15萬元為適當。至原告逾前開數額之請求，則無理由，不
      應准許。
    ⑷從而，本件應予准許之醫療費用、機車修理費用，及精神
      慰撫金，合計為160,080元（計算式：5530＋4550＋15000
      0）。
（四）綜上所述，原告依國家賠償法第3條第1項規定，請求被告
      冬山鄉公所應給付原告160,080元，及自起訴狀繕本送達
      被告冬山鄉公所翌日即97年2月22日起至清償日止，按年
      息百分之5計算之法定遲延利息，為有理由，應予准許。
      逾前開數額，及對其餘被告所為之請求，則均無理由，應
      予駁回。
五、假執行之宣告：原告及被告冬山鄉公所均陳明願供擔保，聲
    請宣告假執行或免為假執行，經核原告勝訴部分，應依職權
    宣告假執行，故原告此部分之請求，尚無必要，爰依職權為
    之，另依被告冬山鄉公所之聲請，酌定相當之擔保金額，宣
    告免為假執行；至原告敗訴部分，其假執行之聲請，則因訴
    之駁回而失其依附，應併予駁回。
叁、訴訟費用負擔之依據：民事訴訟法第79條。 
中　　華　　民　　國　　97　　年　　11　　月　　18　　日
    　　　　　　　臺灣宜蘭地方法院羅東簡易庭
                          法　官　郭  淑  珍
如對本判決上訴，須於判決送達後二十日內向本院提出上訴狀，
同時表明上訴理由；如已於本判決宣示後送達前提起上訴者，應
於判決送達後十日內補具上訴理由（均須按他造當事人之人數附
繕本）。
                          書記官  林  竹  根   
中　　華　　民　　國　　97　　年　　11　　月　　19　　日